臺灣桃園地方法院民事判決　　　　　　 99年度簡上字第216號
上　訴　人　鍾明峰
　　　　　　鍾繡蓮
共　　　同
訴訟代理人　鍾謙治
被上訴人　　中壢新城社區管理委員會
法定代理人　洪麗雪
訴訟代理人　林哲寬
上列當事人間請求損害賠償事件，上訴人對於民國99年8 月31日
本院中壢簡易庭99年度壢簡字第635 號第一審判決提起上訴，本
院於100 年6 月7 日言詞辯論終結，判決如下：
    主  文
上訴駁回。
第二審訴訟費用由上訴人負擔。
    事實及理由
壹、程序部分
    按承受之聲明，並無一定之用語，苟依書狀意旨，及承受訴
    訟人以其書狀所為之訴訟行為，足認其係出於承受訴訟之意
    思者，即不能指為尚未為合法承受訴訟之聲明，最高法院77
    年台上字第772 號判決意旨可資參照。本件被上訴人之法定
    代理人原為巫坤任，嗣於本院審理中具狀陳報其法定代理人
    變更為洪麗雪（見本院卷第95頁）。則依被上訴人所提出之
    書狀及其所為之訴訟行為，已足認被上訴人依法聲明承受訴
    訟在案，合先敘明。
貳、實體部分
一、上訴人主張：上訴人鍾繡蓮、鍾明峰所有之房屋門牌號碼分
    別為桃園縣平鎮市○○路50巷21弄1 號1 樓（下稱系爭A 房
    屋）、平鎮市○○路50巷17號1 樓房屋所有權人（下稱系爭
    B 房屋），均為中壢新城社區之住戶。民國96年12月間某日
    曾下大雨，因被上訴人社區公共管線疏於維護致堵塞，系爭
    A 、B 房屋屋內積水無法排出屋外，水管堵塞疏通無效後只
    好另接明管排水。嗣97年農曆年下雨，系爭A 房屋因已另接
    明管不再淹水，然系爭A 房屋樓上即二樓卻因公共管線堵住
    致淹水，二樓房客急忙搬遷，無人居住，淹水3 個月之久，
    水再由二樓流往系爭A 房屋，滲入該房屋之屋頂及牆壁，產
    生壁癌、水泥漆剝落等財物損失。上訴人僱工維修系爭A 、
    B 房屋，並分別支出修繕費新臺幣（下同）6 萬1,100 元、
    4 萬8,000 元，爰依侵權行為及委任之法律關係，請求損害
    賠償等語。原審為上訴人敗訴之判決。上訴人上訴聲明：(一)
    原判決廢棄。(二)被上訴人應給付上訴人鍾繡蓮6 萬1,100 元
    、鍾明峰4 萬8,000 元，及均自起訴狀繕本送達翌日起至清
    償日止，按週年利率百分之5 計算之利息。
二、被上訴人則以：(一)否認被上訴人社區之公共管線堵塞，致系
    爭A 、B 房屋於96年間淹水，且淹水原因可能係因系爭A 房
    屋之排水管遭上訴人堵住致二樓排水不順而淹水，再回淹一
    樓（即系爭A 房屋），其責任在上訴人。(二)中壢新城社區共
    有20棟大樓，每棟大樓有10戶住戶共約200 戶，被上訴人社
    區管理委員會自87年9 月成立，每月收取管理費各800 元，
    因收入有限，因此管委會之收入僅限於負責大公部分，例如
    整個社區地下室設施、保全警衛薪資支出及所有住戶共同使
    用之公共設施。有關各棟大樓本身公共設施維修更新，皆由
    各棟大樓10戶住戶自行共同分攤，無一例外，上訴人所稱之
    「公共管線」實係其所居住之該棟大樓之管線，而非整個社
    區之「公共管線」。又上訴人長期拒繳管理費，並任意占用
    社區○○○道作為其私人之用，經勸阻仍不理會等語置辯。
    並答辯聲明：上訴駁回。
三、上訴人主張渠等係被上訴人社區之住戶，系爭A 、B 房屋因
    被上訴人社區公共管線堵塞而漏水，致渠等所支出之修繕費
    應由被上訴人賠償等語，此為被上訴人所拒，並以前詞置辯
    。是本件應予審究者厥為：(一)系爭A 、B 房屋漏水是否係因
    被上訴人應維護之公共管線堵塞所致？如是，被上訴人是否
    因此應負侵權行為損害賠償責任？(二)是否應負委任債務不履
    行之損害賠償責任？經查：
  (一)侵權行為部分：
  1.按主張法律關係存在之當事人，就該法律關係發生所須具備
    之特別要件，應負舉證之責任，原告就其主張之事實，不舉
    證證明者，被告無須就其抗辯之事實，負舉證之責任，此為
    舉證分擔之原則。故主張侵權行為之當事人，應就此項事實
    負舉證之責任，除須有損害之發生，及有責任原因之事實外
    ，並以二者之間有相當因果關係為成立要件，故侵權行為賠
    償損害之訴訟，原告須先就上述要件為相當之證明，始能謂
    其請求權存在。本件上訴人主張被上訴人社區之公共管線堵
    塞，致其所有系爭A 、B 房屋淹水，此為被上訴人所否認，
    自應由上訴人此一事實，負舉證責任。
  2.證人湯喜娥結證證稱：伊係社區前任總幹事，但伊並不清楚
    原告（即上訴人）家為何漏水，當初伊沒有進到原告（上訴
    人）家中查看，不知道為何漏水，也不能確定到底是原告（
    即上訴人）家裡漏水，還是公共管線漏水，當時伊有請水電
    查看，但原告（上訴人）已經自行處理，不能確定是公共管
    線還是住家管線造成堵塞，系爭A 房屋的樓上二樓有淹水過
    ，系爭B 房屋的樓上二樓則沒有淹水等語（見原審卷第71頁
    至第72頁），是依證人所述，上訴人房屋漏水原因為何，顯
    然無法確定，是上訴人主張因公共管線堵塞致其房屋漏水云
    云，已難遽予採信。
  3.本件履勘現場其情形如下：系爭A 房屋當時已整修，部分油
    漆似有脫落之情形，現場因已整修，沒有水痕，從目前現狀
    無法看出水從何處來，漏往何處；系爭B 房屋之屋頂目前均
    無滲水亦無水痕，無法看出水係從何處來，漏往何處，廚房
    牆壁有壁癌，無漏水現象，此有現場勘驗筆錄在卷可稽（見
    原審卷第80頁至第81頁- 履勘現場筆錄）。則從履勘現場情
    形觀之，現場已無漏水亦無滲水，雖有水痕但無法判斷漏水
    之源頭，且漏水之原因可能係因系爭A 、B 房屋樓上二樓內
    部管線漏水，亦或係系爭A 、B 房屋本身內部水管阻塞而漏
    水，未必係公共管線阻塞所致。至於，上訴人雖提出照片，
    惟細繹該照片至多僅能證明當初確實有漏水及地下室水管之
    分佈（見原審卷第11頁至第18頁）。是依上訴人所提出之證
    據，無從證明系爭A 、B 房屋漏水原因係因上訴人所居住大
    樓之公共管線間堵塞所致。足徵有關系爭A 、B 房屋漏水原
    因之責任歸屬，非鑑定顯然無法釐清。惟上訴人於原審堅稱
    ：不必鑑定等語（見原審卷第56頁、84頁）；而本院於準備
    程序復多次詢問上訴人是否鑑定系爭A 、B 房屋之漏水原因
    ，以釐清事實。惟上訴人仍堅持不送鑑定；或表示可送鑑定
    但不願負擔鑑定費用等語（見本院卷第61頁及背面；第93頁
    背面）。是上訴人顯然未就系爭A 、B 房屋漏水原因係肇因
    於公共管線堵塞所致，負舉證責任。此外，上訴人亦未舉其
    他證據以實其說，依首揭說明，其主張自難遽予採信。
  4.再者，證人陳琳發即為上訴人維修系爭A 、B 房屋管線之修
    理工於本院準備程序中復具結證稱：「（是否曾到上訴人社
    區幫他維修管線？）上訴人家裡的管線阻塞，我不知道是不
    是公共管線。（所維修的管線是在屋內還是在屋外？）是上
    訴人所住的一樓。但我曾經幫上訴人社區維修過其中21巷1
    至3 號那一棟的管線。費用是由那一棟的住戶總共8 戶共同
    負擔。（你是否知道你所維修的管線是否整個社區的公共管
    線？）我所維修的不是整個社區的公共管線，而是上訴人那
    一棟的管線」（見本院卷第60頁背面至61頁；第93頁背面）
    ，查該證人與上訴人並無恩怨，且係為上訴人維修管線之修
    理工，對該管線是否係整個社區之「公共管線」知之最稔，
    其證言應堪採信；足見上訴人主張伊所維修之管線並非「整
    個社區之公共管線」，而係系爭A 、B 房屋所在「該棟大樓
    之公共管線」。經查，被上訴人社區共有20棟大樓，每棟大
    樓有10戶住戶，因每月收取管理費僅800 元，因收入非高，
    故所收取之費用，其中涉及社區維修部分，僅限於大公部分
    （即整個社區共用部分），始由被上訴人負擔；另各棟大樓
    水電、馬達，因經費不足則由各棟住戶自行負責之事實，業
    據被上訴人提出下列資料證明：(1)被上訴人逐戶書面通知各
    住戶之文件記載：有關各棟大樓之設備，如抽水馬達系統故
    障．．需各棟大樓住戶自費（見本院卷第100 頁）；(2)另90
    年5 月份會議紀錄記載：有關大公部分，如地下停車場大門
    維修，大電之維修，委員會一直持服務大家之基本態度（即
    由委員會負擔）；另各棟（大樓）水電、馬達為小公部分，
    因經費不足，由各樓住戶自行負擔等語（見本院卷第104 頁
    ）；而證人劉月梅於亦具結證稱：伊係系爭A 房屋樓上三樓
    住戶，伊不清楚二樓漏水的情況，內部管線應自行管理等語
    （見原審卷第70頁），是證人證言與書證相符，堪予採信。
    足證被上訴人社區中各棟大樓之管線維修，應由該棟大樓之
    住戶自行負責。上訴人雖予否認，惟未舉證以實其說，是其
    主張被上訴人應就公共管線之堵塞致系爭A 、B 房屋漏水，
    負侵權行為損害賠償責任云云，委無可採。
  (二)委任損害賠償部分：
    末以，依上述系爭A 、B 房屋之漏水，既無法證明係因上訴
    人所居住之大樓之管線堵塞所致。且縱令系爭A 、B 房屋之
    漏水與上訴人所居住大樓之管線（小公部分）堵塞有關，惟
    依被上訴人社區住戶決議，有關上訴人所居住大樓之管線之
    維修，亦應由該樓大樓之住戶（10戶）自行負擔，而非由被
    上訴人負擔，亦如前述，則上訴人另主張依委任關係請求債
    務不履行之損害賠償責任云云，亦無足取。
四、綜上所述，上訴人依侵權行為及委任之法律關係請求被上訴
    人應給付上訴人鍾繡蓮6 萬1,100 元、上訴人鍾明峰4 萬8,
    00 0元及其法定遲延利息云云，均屬無據，不應准許。原審
    為上訴人敗訴之判決，於法並無不合。上訴意旨指摘原判決
    不當，求予廢棄改判，為無理由，應予駁回。
五、據上論結，本件上訴為無理由，依民事訴訟法第436 條之1
    第3 項、第449 條第1 項、第78條，判決如主文。
中    華    民    國    100    年    6    月    30    日
                  民事第二庭  審判長法  官  劉克聖
                                    法  官  劉佩宜
                                    法  官  張金柱
不得上訴。
以上正本係照原本作成。
中    華    民    國   100    年    6     月    30    日
                                    書記官  葉靜瑜